臺灣高雄地方法院刑事判決　　　　　　　94年度訴字第2565號
公　訴　人　臺灣高雄地方法院檢察署檢察官
被　　　告　甲○○
上列告因違反毒品危害防制條例案件，經檢察官提起公訴（94年
度毒偵字第5597號），嗣於本院準備程序中，被告就被訴事實為
有罪之陳述，經詢問檢察官、被告意見後，合議庭乃裁定由受命
法官獨任改行簡式審判程序，本院判決如下：
    主  文
甲○○連續施用第一級毒品，累犯，處有期徒刑拾壹月。扣案殘
有海洛因之殘渣袋壹個、殘有海洛因之注射針筒壹支，均沒收銷
燬之；扣案注射針筒壹支、橡皮止血帶壹條，均沒收之。又連續
施用第二級毒品，累犯，處有期徒刑肆月。應執行有期徒刑壹年
貳月。扣案殘有海洛因之殘渣袋壹個、殘有海洛因之注射針筒壹
支，均沒收銷燬之；扣案注射針筒壹支、橡皮止血帶壹條，均沒
收之。
    事  實
一、甲○○前因毒品危害防制條例案件，於民國92年4 月10日，
    經臺灣彰化地方法院以92年度訴字第360 號判決判處有期徒
    刑11月，因未上訴而確定，並於93年12月9 日縮短刑期執行
    完畢而出監。
二、甲○○前因施用毒品案件，經臺灣雲林地方法院於88年3 月
    31日、88年5 月5 日，以88年度毒聲字第380 號、558 號裁
    定併送觀察、勒戒後，認無繼續施用毒品之傾向，經臺灣雲
    林地方法院檢察署檢察官於88年5 月20日以88年度偵字第14
    91號、2674號處分書為不起訴處分；復於91年間因施用第一
    級毒品案件，除經臺灣彰化地方法院於92年1 月9 日以92年
    度毒聲字第74號裁定送強制戒治外，並經臺灣彰化地方法院
    於92年4 月30日以92年度訴字第360 號判決判處有期徒刑11
    月，因未上訴而確定，而強制戒治則於93年1 月9 日執行完
    畢而釋放。詎仍不知戒絕，於強制戒治執行完畢釋放（93年
    1 月9 日）後5 年內，基於施用第一級毒品海洛因之概括犯
    意，自94年5 月中旬某日起至94年7 月21日某時止，在高雄
    市新興區○○○路90號附近公園等處，以將第一級毒品海洛
    因置於注射針筒內，再以水稀釋後注射之方式，平均每日施
    用1 至2 次，連續施用第一級毒品海洛因多次外；另基於施
    用第二級毒品甲基安非他命之概括犯意，自94年5 月21日某
    時起至94年6 月14日某時止，在其姊住處等處，以將第二級
    毒品甲基安非他命置於吸食器內，再以火燒烤，吸食霧化氣
    體之方式，平均約20日施用1 次，連續施用第二級毒品甲基
    安非他命2 次。嗣於94年6 月18日凌晨1 時40分許，在高雄
    市新興區○○○路90巷口，為警查獲，並扣得其所有供預備
    施用第一級毒品海洛因所用之注射針筒1 支、其所有供施用
    第一級毒品海洛因所用之橡皮止血帶1 條；及殘有海洛因之
    殘渣袋1 個、殘有海洛因之注射針筒1 支，經採集其尿液送
    驗後，得知上情。
三、案經高雄市政府警察局苓雅分局報告臺灣高雄地方法院檢察
    署檢察官偵查起訴，嗣本院準備程序中，被告就被訴事實為
    有罪之陳述，經詢問檢察官、被告意見後，合議庭乃裁定由
    命法官獨任改行簡式審判程序。
    理  由
一、本件被告甲○○所犯係死刑、無期徒刑、最輕本刑為3 年以
    上有期徒刑以外之罪，其於準備程序中就被訴事實為有罪之
    陳述，經本院告知簡式審判程序之旨，並聽取公訴人及被告
    之意見後，合議庭裁定由受命法官獨任進行簡式審判程序，
    合先敘明。
二、右揭犯罪事實，業據被告甲○○於警詢及本院審理時坦白承
    認（詳警卷第2 頁；本院卷第45頁第7 行以下、第46頁第倒
    數第14行以下）。而被告被查獲後，經採集其尿液送高雄市
    立凱旋醫院鑑驗，結果呈嗎啡及甲基安非他命陽性反應（係
    以ＧＣ／ＭＳ方式檢驗），有高雄市立凱旋醫院94年6 月28
    日濫用藥物尿液檢驗報告附偵查卷可參（詳偵查卷第16頁）
    【按海洛因係嗎啡經化學合成之半人工合成品，毒性倍於嗎
    啡，其經吸食或施打入人體，經新陳代謝作用又分解成嗎啡
    ，故海洛因在進入人體後，均以嗎啡型態排於尿液中，故於
    吸食或施打海洛因者尿液中，可檢出嗎啡陽性反應，業經憲
    兵司令部80年5 月7 日以（80）鑑驗字第1746號函示明確】
    。另扣案如主文所示注射針筒2 支、橡皮止血帶1 條、海洛
    因殘渣袋1 個，經送驗後，除注射針筒1 支、橡皮止血帶1
    條外，其餘均含有海洛因之成分，亦有高雄醫學大學附設中
    和紀念醫院94年8 月9 日檢驗報告附本院卷可參（詳本院卷
    第20頁至第23頁）。因被告自白核與事實相符，是被告連續
    施用第一級毒品海洛因多次、連續第二級毒品甲基安非他命
    2 次之犯行，均堪以認定。
三、論罪科刑部分：
  (一)按犯毒品危害防制條例第10條之罪，經觀察、勒戒後，認無
    繼續施用毒品之傾向者，應即釋放，並為不起訴之處分，經
    觀察、勒戒執行完畢釋放後，5 年內再犯第10條之罪，依92
    年1 月9 日修正施行之毒品危害防制條例第23條第2 項規定
    意旨，應由檢察官偵查起訴；5 年後再犯毒品危害防制條例
    第10條之罪者，依毒品危害防制條例第20條第3 項、第1 項
    之規定，應先裁定令入勒戒處所觀察、勒戒。另參酌毒品危
    害防制條例第20條第3 項立法理由：『觀察、勒戒或強制戒
    治後五年後再犯者，顯見前所實施之觀察、勒戒或強制戒治
    已足以遮斷其施用毒品之癮，為期自新及協助其斷除毒癮，
    對此五年後再犯者爰明定仍適用初犯之規定，先經觀察勒戒
    、強制戒治之程序』，足見5 年後再犯者，應再適用觀察、
    勒戒程序，係因前所實施之觀察、勒戒或強制戒治已足以遮
    斷其施用毒品之癮，致5 年內未再犯，故再予其自新機會，
    重啟觀察、勒戒程序；如5 年內再犯，再犯後5 年內復有施
    用毒品犯行，縱該次離觀察、勒戒執行完畢釋放後，已滿5
    年，則依前開立法意旨，因之前戒毒程序，並不足以遮斷其
    施用毒品之癮，自無再施以觀察、勒戒之必要，應由檢察官
    偵查起訴。
  (二)查被告前因施用毒品案件，經臺灣雲林地方法院於88年3 月
    31日、88年5 月5 日，以88年度毒聲字第380 號、558 號裁
    定併送觀察、勒戒後，認無繼續施用毒品之傾向，經臺灣雲
    林地方法院檢察署檢察官於88年5 月20日以88年度偵字第14
    91號、2674號處分書為不起訴處分；復於91年間因施用第一
    級毒品案件，除經臺灣彰化地方法院於92年1 月9 日以92年
    度毒聲字第74號裁定送強制戒治外，並經臺灣彰化地方法院
    於92年4 月30日以92年度訴字第360 號判決判處有期徒刑11
    月，因未上訴而確定，而強制戒治則於93年1 月9 日執行完
    畢而釋放等情，有臺灣高雄地方法院檢察署刑案資料查註紀
    錄表、臺灣高等法院被告前案紀錄表及臺灣高雄地方法院被
    告院內索引卡紀錄表可證。因被告於第1 次觀察、勒戒執行
    完畢釋放後，5 年內再犯毒品危害防制條例第10條之罪，且
    再犯本件施用毒品犯行，雖本次犯行（94年5 月中旬某日起
    至94年7 月21日；94年5 月底某日起至94年6 月18日採尿時
    起回溯24小時內某時）距第1 次觀察、勒戒執行完畢釋放後
    ，已滿5 年，依前開說明，仍應依法論科。
  (三)另海洛因、甲基安非他命為毒品危害防制條例所稱之第一級
    毒品、第二級毒品，此觀諸該條例第2條第2項第1款、第2款
    甚明，被告施用上開毒品，核其所為，係違反毒品危害防制
    條例第10條第1項施用第一級毒品罪及同條第2項施用第二級
    毒品罪。被告各施用海洛因多次、甲基安非他命2 次，均時
    間緊接，方法相同，所犯又係構成要件相同之罪名，顯均係
    基於概括之犯意反覆為之，應各依連續犯之規定論以一罪，
    並依法加重刑。被告施用第一級毒品、第二級毒品前持有第
    一級毒品、第二級毒品之行為，本應各論以持有之罪，惟各
    該次持有毒品之低度行為均為其後施用毒品之高度行為所吸
    收，不另論罪。被告所犯上開二罪，犯意各別，行為互殊，
    應分論併罰之。另被告前因毒品危害防制條例案件，於92年
    4 月10日，經臺灣彰化地方法院以92年度訴字第360 號判決
    判處有期徒刑11月，因未上訴而確定，並於93年12月9 日縮
    短刑期執行完畢而出監等情，有前開紀錄表可參，其受有期
    徒刑執行完畢後，5 年內再犯有期徒刑以上之本罪，為累犯
    ，應依刑法第47條之規定，各加重其刑，並均依法遞加之。
    爰審酌被告經觀察勒戒、強制戒治後，均未戒絕毒品，另再
    施用毒品，顯見其自制力不足，無法擺脫毒品，故應藉由刑
    罰之執行，以收教化之功能，並參以被告犯後坦承施用毒品
    犯行，所犯係自傷行為，尚未害及他人，及被告施用第一級
    毒品時間雖不長，但施用次數甚多等一切情狀，分別量處如
    主文所示之刑，並定應執行刑，以資懲儆。至扣案如主文所
    示注射針筒2 支、橡皮止血帶1 條、海洛因殘渣袋1 個，經
    送驗後，除注射針筒1 支、橡皮止血帶1 條外，其餘均含有
    海洛因之成分，有高雄醫學大學附設中和紀念醫院前開檢驗
    報告可考，其中殘有海洛因之殘渣袋1 個、殘有海洛因之注
    射針筒1 支，因與毒品難以析離，應一體視同毒品（送驗如
    有耗損，因已滅失，爰不沒收銷燬之），爰依毒品危害防制
    條例第18條第1 項前段，沒收銷燬之。至其餘注射針筒1 支
    、橡皮止血帶1 條，則為被告所有，分別供預備施用第一級
    毒品、供施用第一級毒品所用之物，應各依刑法第38條第1
    項第2款前段、後段，宣告沒收之。
四、至94年5 月21日起至94年6 月18日採尿時許回溯24小時內某
    時止（不含公權力拘束期間）以外之施用第一級毒品犯行，
    雖未據起訴，惟與起訴之施用第一級毒品犯行，具有連續犯
    之裁判上一罪關係，為起訴效力所及，本院自應併予審究。
據上論斷，應依刑事訴訟法第299條第1項前段、第273 條之1第1
項，毒品危害防制條例第10條第1項及第2項、第18條第1 項前段
，刑法第11條、第56條、第47條、第51條第5 款、第38條第1 項
第2款，判決如主文。
中　　華　　民　　國　　94　　年　　8　　月　　31 　　日
                  刑事第一庭    法　官  方百正
以上正本證明與原本無異。
如不服本判決，應於收受送達後10日內向本院提出上訴書狀。
中　　華　　民　　國　　94　　年　　8 　　月　　31　　日
　　　　　　　　　　　　        書記官  郭素蓉
附錄本判決論罪科刑所依據之法條：
毒品危害防制條例第10條
施用第一級毒品者，處六月以上五年以下有期徒刑。
施用第二級毒品者，處三年以下有期徒刑。
